臺灣高等法院臺南分院刑事判決
上　訴　人　臺灣臺南地方法院檢察署檢察官
上　訴　人
即　被　告　乙○○
上列上訴人因被告過失致死案件，不服臺灣臺南地方法院九十年
度交訴字第二五四號中華民國九十年十月十八日第一審判決（起
訴案號：臺灣臺南地方法院檢察署九十年度偵字第四三二三號）
，提起上訴，判決後經最高法院發回更審，本院判決如下：
    主    　文
原判決撤銷。
乙○○從事業務之人，因業務上之過失致人於死，處有期徒刑肆
月，如易科罰金，以參佰元折算壹日。緩刑年。
    事    　實
一、乙○○係臺南市乙榮興業有限公司大貨車司機，為從事駕駛
    業務之人，於八十九年七月四日十三時四十許，駕駛車號Ｕ
    Ｒ－三八五號自大貨車，沿臺南縣仁德鄉○○路從東往西之
    方向行駛，途經該路二之四號「尚大輪胎行」前，應注意不
    得超速行駛，且行車時應注意車前狀況，並採取必要之安全
    措施，而依當時情形，又無不能注意之情事，竟疏未注意，
    適王信富在前述輪胎行修竣ＳＸ－三二七三號自小貨車，將
    該自小貨車以南北方向停放在「尚大輪胎行」前斜坡走廊，
    未注意防止車輛倒退滑行，適乙○○駕駛大貨車經過時，該
    ＳＸ－三二七三號自小貨車自行倒退滑行，乙○○雖發覺自
    小貨車倒退，但並未注意減速，以防止車禍發生，猶逕行以
    時速四十餘公里前行，致自小貨車撞及乙○○所駕駛之大貨
    車右後輪處，該ＳＸ－三二七三號自小貨車受撞擊後，以順
    時針方向旋轉而撞及站在車旁之王信富，王信富經送醫急救
    後，於同年月七日三時許，因右側頭部鈍力挫傷、腦挫傷合
    併腦水腫不治死亡，乙○○肇事後，於有偵查犯罪權限之公
    務員知悉其犯罪前，在現場向警表明為駕駛人而自首接受裁
    判。
二、案經被害人王信富之配偶甲○○告訴由臺灣臺南地方法院檢
    察署檢察官偵查起訴。
    理　　　由
一、訊之上訴人即被告乙○○坦承於右揭時地與小貨車發生擦撞
    ，致被害人王信富死亡等情不諱，惟矢口否認有過失，辯稱
    ：伊當時以時速四十公里之速度正常行駛，發現該小貨車後
    退時，尚有按喇叭警示，然該小貨車仍往下滑，才撞到伊大
    貨車之右後輪處，確實無法避免此一事故之發生，應無過失
    云云。
二、經查被告駕駛大貨車遭後退滑行之小貨車撞擊一情，業據被
    告自承在卷，並有道路交通事故調查報告表一紙及現場照片
    多幀附卷可稽，被害人因小貨車與大貨車發生側撞後，遭以
    順時針方向旋轉之小貨車撞擊致死，亦經檢察官督同法醫相
    驗屬實，製有勘驗筆錄、相驗屍體證明書、驗斷書各一份在
    卷可憑。本件車禍事故經檢察官送臺灣省臺南區車輛行車事
    故鑑定委員會認：「王信富修竣小貨車，停車時未防止車輛
    倒退滑行，為肇事主因。乙○○駕駛大貨車，未注意車前狀
    況，為肇事次因。」以及經臺灣省車輛行車事故覆議委員會
    鑑定結果認「王信富修竣小貨車，停車時未防止車輛倒退滑
    行，為肇事原因。乙○○無肇事因素」，分別有該會八十九
    年九月一日南鑑字第八九０八九０號函附鑑定意見書及八十
    九年十月三日府覆議字第八九一五八０號函在卷可參（附於
    偵查卷第二十九頁、第三十六頁）。因雙方對上開鑑定仍各
    有意見，檢察官再送財團法人成大研究發展基金會分析結果
    ，認事故發生後兩車之距離為三十八‧八公尺（三十四公尺
    加大貨車身一半車身長四‧八公尺），以正常煞車減速率０
    ‧二０至０‧二五×Ｇ（重力加速度）推算大貨車車速，得
    到大貨車之車速介於時速四十五至五十公里之間，又被告曾
    於肇事地點前一百二十一公尺等候紅綠燈，事故地點前繪有
    黃色網狀線（此點經事後調查結果與事實不符，黃色網狀線
    係事故後繪製，有肇事時現場照片可按）被告超速且未注意
    車前狀況行駛，為本件事故肇事之次因，此有該基金會之鑑
    定意見書一份在卷可稽（附於偵查卷第六一頁）。
三、至被害人家屬甲○○雖指稱：小貨車自八十九年七月四日上
    午十時許即停放該處，車頭在修理廠內，車身一半在修理廠
    外，係大貨車前輪撞到小貨車，大貨車車身尚留有小貨車之
    藍色漆痕，並非小貨車滑下被撞，而證人呂炳成亦附合其說
    ，惟經本院勘驗現場，並勘查肇事之大貨車車身結果：相驗
    卷內照片上大貨車車身有藍色漆痕，係大貨車原漆剝脫，非
    小貨車之漆痕，且現場即修理廠東邊阿三麵攤之廣告招牌，
    依現場丈量尚突出該小貨車約四十四公分，該廣告招牌並未
    被撞倒，除有勘驗筆錄及現場照片可證外，並經現場處理之
    警員林佳進供證在卷（詳偵查卷第八二頁、本院前審卷第五
    四頁），又小貨車於肇事後，並未拉起手煞車亦經警員林佳
    進供證無誤（詳本院前審卷第五四頁）。況依甲○○具狀陳
    稱：「肇事當時，並無目擊人」（詳相驗卷第三八頁、四一
    頁），而證人呂炳成於偵查中亦稱：「我在隔壁做塑膠模具
    ，聽到撞擊聲就看到自小貨車往後退：：」，顯見甲○○及
    證人呂炳成所述，小貨車係停在修理廠被撞，並非倒退滑行
    被撞一節，殊不足採，應以上開鑑定所認小貨車係倒退滑行
    被撞為可採。
四、按汽車駕駛人對於防止危險發生之相關交通法令之規定，業
    已遵守，並盡相當之注意義務，以防止危險發生，始可信賴
    他人亦能遵守交通規則並盡同等注意義務。若因此而發生交
    通事故，方得以信賴原則為由免除過失責任，最高法院著有
    八十四年台上字第五三六０號判例可資參照。查本件被告係
    職業駕駛人，注意程度自應較常人為高，其於發覺路旁小貨
    車無故倒退，除應鳴按喇叭、減速慢行外，應有停車準備，
    以避免危險發生，被告發覺小貨車無故倒退雖曾鳴按喇叭，
    卻未減速慢行，發現小貨車仍然倒退，亦未緊急煞車，遂遭
    自行倒退滑行之小貨車撞及，而致站在車旁之被害人遭該旋
    轉之小貨車撞擊死亡，被告顯然未盡注意義務甚明。所辯其
    發現該小貨車後退時，尚有按喇叭警示，然該小貨車仍往下
    滑，才撞到伊大貨車之右後輪處，確實無法避免此一事故之
    發生一節，應無可採。被害人修竣小貨車，停車時未防止車
    輛倒退滑行，雖為本件事故之主因，然被告駕駛車輛亦應有
    輕度疏失，其所辯無過失云云，應不足採信。又被告過失行
    為，與被害人之死亡結果間，復具有相當因果關係，其過失
    致人於死之罪證明確，犯行堪予認定。
五、查被告因業務上之過失致人於死，核其所為係犯刑法第二百
    七十六條第二項之業務過失致人於死罪，被告肇事後犯罪未
    被發覺前，即在現場等候，其於有偵查犯罪權限之公務員知
    悉其犯罪前，自首而接受裁判，亦據警員林佳進供明屬實，
    合於自首規定，應依刑法第六十二條前段減輕其刑。又按刑
    法第四十一條業經立法院於民國九十年元月四日修正，將易
    科罰金之適用範圍擴大為五年以下有期徒刑之罪，並明定併
    合處罰之數罪，如各罪均得易科罰金者，其應執行之刑逾六
    個月時，亦得適用之，經總統於九十年一月十日公佈，一月
    十二日生效，被告於八十九年七月四日犯業務過失致人於死
    罪，在新法修正前，而所犯業務過失致人於死罪，其最高本
    刑為五年以下有期徒刑，新舊法比較結果，以新法有利於被
    告，自應依較有利於被告之新法而適用之。
六、原審予以論罪科刑，固非無見，惟查刑法第四十一條業經立
    法院於九十年元月四日修正，並經總統於九十年一月十日公
    佈一月十二日生效，已如前述，被告於八十九年七月四日犯
    業務過失致人於死罪，在新法修正前，而所犯業務過失致人
    於死罪，其最高本刑為五年以下有期徒刑，新舊法比較結果
    ，以新法有利於被告，自應依較有利於被告之新法而適用之
    。原審諭知有期徒刑肆月並諭知如易科罰金以參佰元折算壹
    日，但未比較新舊法而適用較有利於被告之新法，尚有未合
    。又本件民事部分業經本院民事庭判決被告所屬公司應賠償
    損害一百萬元，並已給付之事實，亦經告訴人陳明在卷，原
    判決未及審酌，亦有未洽。被告上訴意旨，否認犯罪，檢察
    官上訴意旨，認原審量刑太輕，分別指摘原判決不當，雖均
    不足採，惟原判決既有上述可議，自屬無可維持，應由本院
    撤銷改判，以期適法。爰審酌被告並非本件事故之肇事主因
    ，僅有輕度疏失，被害人於本件事故應負絕大部分過失責任
    ，且於本案上訴後經民事判決由被告所屬公司賠償被害人家
    屬新臺幣一百萬元，並賠償損害完畢，經告訴人甲○○陳明
    在卷等一切情狀，量處如主文第二項所示之刑，並諭知易科
    罰金之折算標準。又查被告前未曾受有期徒刑以上刑之宣告
    ，有臺灣高等法院被告全國前案紀錄表在卷可按，其因輕微
    疏失過失致犯本罪，並經賠償被害人損害在案，經此教訓，
    當知謹慎，信無再犯之虞，本院認本判決所宣告之刑，以暫
    不執行為適當，爰併宣告緩刑三年，以勵自新。
據上論斷，應依刑事訴訟法第三百六十九條第一項前段、第三百
六十四條、第二百九十九條第一項前段，刑法第二百七十六條第
二項、第二條第一項前段、第六十二條、第四十一條第一項前段
、第七十四條第一款，罰金罰鍰提高標準條例第一條前段、第二
條，判決如主文。
本案經檢察官蘇南桓到庭執行職務。
中　　華　　民　　國　　94　　年　　3 　　月　　29　　日
                  刑事第二庭    審判長法　官　葉居正
                                      法　官　莊俊華
                                      法　官　李文福
以上正本證明與原本無異。
如不服本判決，應於收受本判決後十日內向本院提出上訴書狀。
其未敘述上訴理由者並得於提起上訴後十日內向本院補提理由書
狀（均須按他造當事人之人數附繕本）「切勿逕送上級法院」。
　　　　　　　　　　　　　　　　　　　書記官　李良倩
中　　華　　民　　國　　94　　年　　3 　　月　　30　　日
附錄法條：
刑法第二百七十六條第二項：
從事業務之人，因業務上之過失犯前項之罪者，處五年以下有期
徒刑或拘役，得併科三千元以下罰金。
